臺灣臺南地方法院刑事判決　　　　　　　　　　　　　九十年度訴字第一五四一號
　　公　訴　人　臺灣臺南地方法院檢察署檢察官
　　被　　　告　乙○○
　　指定辯護人　本院公設辯護人甲○○
右列被告因有價證券等案件，經檢察官提起公訴（九十年度營偵字第一九六六號），
本院判決如左：
    主  文
乙○○連續意圖供行使之用，而偽造有價證券，處有期徒刑貳年。緩刑伍年。
如附表所示之支票伍張均沒收。
    事  實
一、乙○○因將其所有車牌號碼為ＴＬ─０八二六號自小客車，以新台幣（下同）八
    萬元典當予亞太當鋪，嗣因無法繳付借款本息及其他債務，竟意圖為自己不法之
    所有，於民國（下同）九十年七月初某日，在台南縣新營市○○街一四四巷一弄
    七號與前妻丁○○同居之住處三樓房間內，竊取丁○○所有如附表所示之空白支
    票五張，並將丁○○置於抽屜內之印章（非支票印鑑章）盜蓋於上開空白支票；
    乙○○復基於意圖供行使之用之概括犯意，於九十年七月間，在丁○○住處，連
    續將上開支票之金額、發票日等加以填載而偽造有價證券，並將上開支票分別交
    付與塗斌村、廖伯華及綽號「建文」之人加以行使。乙○○復基於為自己不法所
    有之意圖，將如附表編號一所示面額新台幣（下同）八萬元之支票交予亞太當鋪
    負責人塗斌村，使塗斌村誤信該支票可清償借款，致塗斌村陷於錯誤而將乙○○
    先前典當之自小客車交付。嗣丁○○於九十年九月十日發現支票遺失，隨於翌日
    辦理掛失止付，致乙○○交付如附表編號一所示之支票，經丙○○（即塗斌村之
    父）於九十年九月二十一日提示即遭退票，並經警循線獲悉上情。
二、案經臺南縣警察局新營分局報請臺灣臺南地方法院檢察署偵查起訴。
    理  由
一、訊據被告乙○○對於使用丁○○支票之事實固供承不諱，然矢口否認有何竊盜及
    偽造有價證券之犯行，辯稱：丁○○有同意伊使用支票，且有說支票印鑑章是哪
    一顆，因為伊看過丁○○開過支票，所以以為抽屜裡的印章是印鑑章云云。惟查
    ，右揭事實，業據證人丁○○及塗斌村指述綦詳，復有掛失止付票據提示人資料
    查報表、遺失票據申報書、退票理由單及如附表編號一之支票等影本各一紙在卷
    足憑。況被告於警訊時亦供承因需款孔急，故未經丁○○之同意即從抽屜中拿走
    空白支票及丁○○之私章蓋用等語，而證人丁○○復到庭證稱：被告曾數次詢問
    我可否借用支票，我說如果被告有正當用途，並明確告訴我用途所在，我可以開
    給他，但因為被告始終未曾說明用途，所以我都沒有表示同意，亦未同意被告可
    無條件使用我的支票，至於如附表所示支票上的印章是擺在抽屜裡的印章，但不
    是印鑑章，印鑑章與支票從以前就分開存放，我沒有告訴過被告印鑑章放在別的
    地方，所以被告應該不知道印鑑章與支票分開存放，我也不曾告訴被告抽屜裡的
    印章是支票的印鑑章等語。衡情，倘證人丁○○曾同意被告使用其支票，理當將
    支票蓋用之印章併同交付使用為是，焉有同意被告使用支票，又蓋非支票使用之
    印章之理？況被告雖曾數次詢問丁○○可否使用支票，惟並未經丁○○明確同意
    使用，丁○○亦不曾告之支票與印鑑章分開存放，顯見被告確係未經丁○○同意
    ，即竊取丁○○之支票，並因不曉支票與印鑑章分開存放，而將與支票一同放置
    之印章誤認係支票印鑑章，故而取之盜蓋於如附表所示之五張支票。綜上所述，
    本件事證明確，被告犯行足以認定，應依法論科。
二、核被告意圖為自己不法之所有，而竊取他人之動產；又偽造有價證券；另意圖為
    自己不法之所有，以詐術得財產上之不法利益，所為分別係犯刑法第三百二十條
    第一項之竊盜罪、第二百零一條第一項、第二項之偽造有價證券罪及第三百三十
    九條第二項之詐欺得利罪。其盜用丁○○印章之行為，為偽造有價證券之部分行
    為，又其行使偽造有價證券之低度行為，為偽造有價證券之高度行為所吸收，均
    不復另論。至被告向廖伯華及綽號「建文」者行使偽造有價證券，當然包含詐欺
    性質，亦不另論詐欺取財罪（最高法院三十一年度上字第一九一八號判例參照）
    ，惟其以偽造之有價證券，向塗斌村清償借款而屬新債清償，其行為另成立詐欺
    罪（六十二年度第一次刑庭總會決議參照），而上開詐欺犯行與偽造有價證券間
    有方法目的之牽連關係，應從一重之偽造有價證券罪處斷，公訴人雖漏未就被告
    詐欺罪之犯行起訴，惟上開事實與前揭論罪科刑部分，有裁判上之牽連關係，為
    起訴效力所及，本院自得併予審究。被告先後五次偽造有價證券之犯行，時間緊
    接，所犯又係構成要件相同之罪名，顯係基於概括犯意為之，應依刑法第五十六
    條之規定論以一罪，並加重其刑。又被告所犯竊盜罪與連續偽造有價證券罪間，
    有方法結果之牽連關係，為牽連犯，應從一重之連續偽造有價證券罪處斷。惟被
    告係因一時失慮誤觸刑章，竊取同居之前妻支票盜蓋印章後持以行使，然如予宣
    告偽造有價證券罪之法定刑有期徒刑三年以上，顯屬過重，被告犯罪情節足堪憫
    恕，爰依刑法第五十九條規定減輕其刑，並依刑法第七十一條第一項之規定，先
    加後減之。爰審酌被告犯罪之動機、目的、手段、詐得財物之數量、素行、犯罪
    後態度，且已與被害人丙○○達成和解（有九十一年二月二十七日之和解書一紙
    在卷可稽）等一切情狀，量處如主文所示之刑，以資懲儆。又被告未曾受有期徒
    刑以上刑之宣告，有臺灣高等法院被告全國前案紀錄表在卷可參，則被告經此偵
    審程序，當心生警惕，信無再犯之虞，本院認所宣告之刑以暫不執行為適當，爰
    併予宣告緩刑五年。至前開偽造之支票，雖未扣案，惟無證據證明業已滅失，均
    應依刑法第二百零五條宣告沒收。
據上論斷，應依刑事訴訟法第二百九十九條第一項前段，刑法第五十六條、第三百二
十條第一項、第二百零一條第一項、第二項、第三百三十九條第二項、第一項、第五
十五條、第五十九條、第七十四條第一款、第二百零五條，罰金罰鍰提高標準條例第
一條前段，判決如主文。
本案經檢察官曲鴻煜到庭執行職務
中      華      民      國      九十一      年      三    月      七    日
                                  臺灣臺南地方法院刑事第二庭
                                      審判長法官  侯明正
                                            法官  鄭燕璘
                                            法官  林中如
右正本證明與原本無異。
如不服本判決，應於收受本判決後十日內，向本院提出上訴狀。（須附繕本）
中      華      民      國      九十一      年      三    月      八    日
                                      書  記  官  楊建新
  附表
┌──┬─────────────┬──────────┐
│編號│        付款人            │    支票號碼        │
├──┼─────────────┼──────────┤
│一  │臺南區中小企業銀行善化分行│ＡＸ0000000  │
├──┼─────────────┼──────────┤
│二  │同右                      │ＡＸ0000000  │
├──┼─────────────┼──────────┤
│三  │同右                      │ＡＸ0000000  │
├──┼─────────────┼──────────┤
│四  │同右                      │ＡＸ0000000  │
├──┼─────────────┼──────────┤
│五  │同右                      │ＡＸ0000000  │
└──┴─────────────┴──────────┘
附錄本案論罪科刑法條：
刑法第三百二十條第一項
意圖為自己或第三人不法之所有，而竊取他人之動產者，為竊盜罪，處五年以下有期
徒刑、拘役或五百元以下罰金。
刑法第二百零一條第一項
意圖供行使之用，而偽造、變造公債票、公司股票或其他有價證券者，處三年以上十
年以下有期徒刑，得併科三千元以下罰金。
刑法第三百三十九條第二項
意圖為自己或第三人不法之所有，以詐術使人將本人或第三人之物交付者，處五年以
下有期徒刑、拘役或科或併科一千元以下罰金。
以前項方法得財產上不法之利益或使第三人得之者，亦同。
